【裁判字號】    98,苗簡,663
【裁判日期】    990119
【裁判案由】    確認買賣契約書真正
【裁判全文】
臺灣苗栗地方法院民事簡易判決         98年度苗簡字第663號
原      告  丁○○
訴訟代理人  張智宏律師
被      告  行政院國軍退除役官兵輔導委員會苗栗縣榮民服務
            處
法定代理人  乙○○
訴訟代理人  甲○○
上列當事人間請求確認買賣契約書真正事件，本院於民國99年1
月5 日言詞辯論終結，判決如下：
    主  文
確認原告與訴外人李延運於民國86年2 月20日所簽署如附件所示
土地房屋買賣契約書為真正。
訴訟費用新臺幣壹仟伍佰伍拾元由被告負擔。
   事實及理由
壹、程序事項：
一、確認法律關係之訴，非原告有即受確認判決之法律上利益者
    ，不得提起之；確認證書真偽或為法律關係基礎事實存否之
    訴，亦同，民事訴訟法第247 條第1 項定有明文。所謂即受
    確認判決之法律上利益，係指法律關係之存在與否不明確，
    致原告在私法上之地位有受侵害之危險，而此危險得以對於
    被告之確認判決除去之者而言（最高法院52年臺上字第1922
    號判例意旨參照）。本件原告主張其與訴外人李延運於民國
    86年2 月20日所簽署如附件所示土地房屋買賣契約書（以下
    簡稱系爭買賣契約書）為真正，既為被告所否認，則該契約
    書是否真正，於兩造間即屬不明確，而原告私法上之地位有
    受侵害之危險，且此項不明確得以確認判決予以排除。是原
    告提起本件訴訟確認系爭買賣契約書為真正，自應認有即受
    確認判決之法律上利益，先予敘明。
貳、實體事項：
一、原告起訴主張：訴外人李延運為國軍退除役官兵，設籍於苗
    栗縣通霄鎮，並未結婚，亦無子嗣，其於95年1 月7 日死亡
    後，遺有坐落苗栗縣通霄鎮新埔里新埔69號之1 之房屋1 棟
    （以下簡稱系爭房屋），依退除役官兵死亡無人繼承遺產管
    理辦法第4 條規定，原應由被告擔任訴外人李延運之遺產管
    理人，惟訴外人李延運業於86年2 月20日簽署系爭買賣契約
    書，以新臺幣（下同）15萬元將其名下所有土地及系爭房屋
    出售予原告，並將系爭房屋交付原告管領，原告並即將系爭
    房屋用電名義人變更為原告，由原告繳交電費。詎被告於98
    年9 月28日派員以系爭房屋為訴外人李延運之遺產為由，於
    系爭房屋上張貼封條，經原告於98年10月9 日向行政院國軍
    退除役官兵輔導委員會陳情，該委員會於98年10月13日函覆
    略謂：「苗栗縣榮服處於95年3 月29日以苗縣榮處字第0950
    001300號函告台端，因該處無法確認契約書內容真偽，請循
    訴訟程序確認，據以保障原告權益，屆時榮服處將依法院判
    決書內容處分遺屋」，爰提起本件訴訟確認系爭買賣契約書
    為真正等語。並聲明：如主文第1項所示。
二、被告則以：訴外人李延運生前於被告處簽署有親屬關係表，
    應有自己書寫姓名之能力，惟系爭買賣契約書中李延運之簽
    名由代書代簽，有違常理。又系爭房屋有辦理稅籍登記，且
    代書為有證照執行業務之人，應知於系爭房屋買賣契約書簽
    署後，應向所屬稅捐機關辦理稅籍之移轉，然原告所委託之
    代書丙○○卻未於訴外人李延運生前辦理，而被告已於訴外
    人李延運死亡後，依相關規定向稅捐處登記為遺產管理人，
    並申報遺產稅在案，則依我國民法不動產採登記制之規定，
    被告所為之登記有絕對效力等語置辯。並聲明：原告之訴駁
    回。
三、本件原告主張訴外人李延運為國軍退除役官兵，設籍於苗栗
    縣通霄鎮，並未結婚，亦無子嗣，其於95年1 月7 日死亡後
    ，遺有系爭房屋1 棟，該房屋現由原告管領，以原告為用電
    名義人繳交電費。被告於98年9 月28日以系爭房屋為訴外人
    李延運之遺產，依退除役官兵死亡無人繼承遺產管理辦法第
    4 條規定，應由被告擔任訴外人李延運之遺產管理人為由，
    於系爭房屋上張貼封條，經原告於98年10月9 日向行政院國
    軍退除役官兵輔導委員會陳情，該委員會於98年10月13日函
    覆略謂：「苗栗縣榮服處於95年3 月29日以苗縣榮處字第09
    50001300號函告台端，因該處無法確認契約書內容真偽，請
    循訴訟程序確認，據以保障原告權益，屆時榮服處將依法院
    判決書內容處分遺屋」等情，業據其提出電費收據、封條相
    片行政院國軍退除役官兵輔導委員會回函等件為證，且為被
    告所不爭執，堪信為真實。
四、按當事人主張有利於己之事實者，就其事實有舉證之責任，
    民事訴訟法第277 條前段定有明文。又原告於起訴原因已有
    相當之證明，而被告於抗辯事實並無確實證明方法，僅以空
    言爭執者，當然認定其抗辯事實之非真正，而應為被告不利
    益之裁判，最高法院著有18年上字第1679號判例可資參照。
    經查，本件原告主張訴外人李延運業於86年2 月20日簽署系
    爭買賣契約書，以15萬元將其名下所有土地及系爭房屋出售
    予原告等情，業據證人即當時代為書寫系爭買賣契約書之代
    書丙○○到庭證稱系爭買賣契約確實是伊代為書寫，筆跡是
    伊的，當時李延運也有在場，印章是李延運親自交出，交出
    後由伊代為蓋章，包括騎縫章也是伊蓋的，指紋是李延運右
    手拇指所蓋，李延運當時精神狀況正常，並由買方即原告交
    出買賣價金5 萬元給賣方李延運；當時雖有做代書業務，書
    寫比較簡單的契約書類，但還沒有考上代書執照，故系爭契
    約是依據制式契約書，照他們的意思寫的，買賣當時雖知道
    這是未辦保存登記建物，但因為沒有權狀，所以沒有要求他
    們辦理稅籍變更等情綦詳（詳本院99年1 月5 日言詞辯論筆
    錄，卷第40、41頁）。足徵原告與訴外人李延運間確有買賣
    系爭房屋之合意，原告並已交付買賣價金予訴外人李延運，
    是原告主張系爭買賣契約書為真正，應堪採信。而被告就其
    前開所辯，並未舉證證明，則揆諸前開說明，被告空言否認
    系爭買賣契約書之真正，自無足採。
五、從而，原告訴請確認其與訴外人李延運於86年2 月20日所簽
    署如附件所示之系爭買賣契約書為真正，為有理由，應予准
    許。
六、另系爭房屋為未辦保存登記建物，無從辦理登記，為兩造所
    不爭執，是自無土地法第43條規定適用之餘地。被告所辯其
    於李延運死亡後，依相關規定向稅捐處登記為遺產管理人，
    並申報遺產稅在案，則依我國民法不動產採登記制之規定，
    被告所為之登記有絕對效力云云，核屬誤會，併予敘明。
七、訴訟費用負擔之依據：民事訴訟法第78條。
中    華    民    國    99    年    1     月    19    日
              苗栗簡易庭法  官  王萬金
以上正本係照原本作成。
如對本判決上訴，須於判決送達後20日內向本院提出上訴狀。
                        書記官  劉麗美
中    華    民    國    99    年    1     月    19    日

司法院資訊處製作；財團法人民間司法改革基金會備份。
